【裁判字號】    90,台上,1880
【裁判日期】    900329
【裁判案由】    傷害致人於死
【裁判全文】
最高法院刑事判決                                九十年度台上字第一八八○號
    上訴人  台灣高等法院花蓮分院檢察署檢察官
    被  告  甲○○
右上訴人因被告傷害致人於死案件，不服台灣高等法院花蓮分院中華民國八十七年十
一月十一日第二審判決（八十七年度上訴字第三三二號，起訴案號：台灣台東地方法
院檢察署八十六年度偵字第二五一七號），提起上訴，本院判決如左：
    主  文
原判決撤銷，發回台灣高等法院花蓮分院。
    理  由
本件原判決以公訴意旨略稱：被告甲○○於民國八十二年間起即與林玉容在台東縣金
峰鄉嘉蘭村金峰分駐所後方農舍（無門牌號碼）同居，平日經常酒後無故毆打林玉容
，致林玉容受傷後返回娘家哭訴。八十六年七月三十日上午十時三十分許，被告酒後
又在上開同居處所對林玉容拳打腳踢，致林玉容脾臟破裂，腹腔內出血，迨至八十六
年八月四日下午二時許林女在金針山上工作時，因腹腔內已大量出血始覺腹痛，經送
醫急救延至同年月六日上午十時三十分不治死亡，因認被告涉犯刑法第二百七十七條
第二項前段傷害致人於死罪嫌。經審理結果，以查無證據足以證明被告犯罪，因而維
持第一審諭知被告無罪之判決，駁回檢察官在第二審之上訴，固非無見。
惟查(一)、審理事實之法院，對於案內與論罪科刑、罪名成立與否有關之一切證據，除
認為不必要者外，均應詳為調查，然後基於調查所得之心證以為判斷之基礎；苟與待
證事實有重要關係，在客觀上認為應行調查之證據，又非不易調查或不能調查，而未
依法加以調查，率予判決者，即有刑事訴訟法第三百七十九條第十款規定所稱應於審
判期日調查之證據而未予調查之違法。原判決雖以被害人林玉容之母林巧露及妹林金
美指稱被告常酒後無故毆打林女，且八十六年七月三十日當天被告又對被害人拳打腳
踢，狠狠毆打被害人，致被害人全身疼痛等情，僅屬片面指述，被害人既未曾對被告
提出過傷害之告訴，復無任何受傷診斷書以資證明，無從論斷被告曾對被害人毆打成
傷。然被告於第一審已自白於八十六年七月三十日上午十時許毆打被害人身體不諱，
被告於同年十一月五日所具之申辯狀更載明「被告據稱七月三十日確實為了工作問題
而吵架，雙方也喝了很多酒，僅記得掌摑其臉部二下，其餘實不記得是否有掌擊其他
部位」（見第一審卷第七頁背面、第三十二頁、第四十九頁背面、第五十九頁背面、
第九十二、一○四、一一三頁背面），是被害人之母及妹之指訴，並非全然無據。再
被害人生前曾回娘家哭訴遭被告毆打一節，除據被害人之母林巧露及妹林金美一再指
訴外，並有林金美於第一審所提錄音帶為證，依林金美之指訴，被害人在該錄音帶中
曾口述「他（指被告）祇要打我，就把我帶到吳華（嘉蘭村民）的山上偏僻處，就不
停的打我，打到我流血之後，還不放過，又把我強載至馬力古（地名）這個地方，是
曾經發生意外死亡之處，就在這個地方，猛力打我，以致我的腎臟受到擊傷，同時雙
腳也被打得腫腫」等情，有譯文在卷可稽（見第一審卷第二三五頁）。原判決對於上
揭不利於被告之證據，未詳予推究，遽以該錄音帶譯文僅能證明被害人生前曾與被告
有過口角爭吵，尚不能採為被告毆打被害人成傷之證據，已有未洽。(二)、馬偕紀念醫
院台東分院八十七年五月二十九日馬院東醫字第八七○五三三號函指出「脾臟破裂較
不嚴重，出血速度較慢，腹痛可能較慢表現出來；脾臟受傷後形成脾臟血腫，導致遲
延性脾臟破裂出血（血腫脹破後，血液外流），可於受傷後數日至一個月後表現出腹
痛症狀。」；鑑定證人即解剖林玉容屍體之法醫師施維修於第一審證稱「……被害人
脾臟四公分的傷口，應是受外力傷害當時就已造成的，傷口再慢慢出血，七天內也有
可能」（見第一審卷第一○○、二○一頁），似認被害人之脾臟如受傷不嚴重，出血
速度較慢，可能受傷後數日至一個月後始表現出腹痛症狀。依原判決所認定被害人曾
於八十六年八月一、二日與被告前往山上工作，縱係屬實，被害人之雇主許福義已證
述被害人受僱係擔任種生薑之工作，原審未向專業醫師查明，被害人之脾臟如已於八
十六年七月三十日受傷，能否再於同年八月一、二日前往山上從事種生薑之工作？即
謂被害人既能於同年八月一、二日前往山上工作，而推定被害人在此之前並未成傷，
尚嫌速斷，自有應於審判期日調查之證據而未予調查之違法。(三)、被告雖又辯以被害
人受傷可能是八十六年八月四日伊騎機車從金針山載林女下山就醫途中，因機車傾倒
而不慎壓傷被害人身體所致云云。然依被告所供「（被害人林玉容怎麼摔倒的？）有
一段路很彎，而且很陡，我跟林玉容跌倒，機車壓在我們身上，是機車的左邊，壓到
林玉容的肚子，當時車速大概五、六十」（見第一審卷第七十五頁背面），衡諸物理
慣性原理，騎機車以五、六十公里之速度急駛摔倒，倒地之同時，因往前衝滑，人、
車勢必落於不同地點，被告辯稱其摔倒後，機車左邊正好壓在被害人肚子上，顯與物
理慣性原理有違。再若係機車壓在被害人腹部致脾臟破裂，被害人腹部近脾臟部位勢
必有瘀傷，原審未查明被害人上揭部位是否有瘀傷？遽認被害人可能係因乘坐機車跌
倒被壓傷，亦有未洽。上訴意旨指摘原判決不當，為有理由，應認有發回更審之原因
。
據上論結，應依刑事訴訟法第三百九十七條、第四百零一條，判決如主文。
中      華      民      國     九十     年      三      月    二十九    日
                              最高法院刑事第三庭
                                  審判長法官  陳  錫  奎
                                        法官  劉  敬  一
                                        法官  洪  清  江
                                        法官  李  伯  道
                                        法官  呂  丹  玉
      右正本證明與原本無異
                                              書  記  官
中      華      民      國     九十     年      四      月      四      日


司法院資訊處製作；財團法人民間司法改革基金會備份。
